臺灣臺北地方法院民事判決
110年度勞簡字第128號
原      告  黃齡嬌  
訴訟代理人  曾益盛律師
            陳奕安律師
被      告  國立臺灣科技大學

法定代理人  顏家鈺  
訴訟代理人  簡榮宗律師
            周盈孜律師
            詹義豪律師
上列當事人間請求回復主管職務等事件，本院於民國111年5月17
日言詞辯論終結，判決如下：
    主  文
原告之訴及假執行之聲請均駁回。
訴訟費用由原告負擔。
    事實及理由
一、原告起訴主張：
　㈠原告自民國96年3月22日起受僱於被告，擔任助理管理師(現
    稱行政專員)，於98年1月1日陞任為副管理師(現稱管理師)
    ，於103年11月起兼任秘書室新聞組組長(主管職)，約定薪
    資為新臺幣(下同)71,347元，即本薪59,097元加計專業加給
    5,300元加計主管加給6,950元，於每月15日發放，工作內容
    為綜理校內公關業務、對外宣傳、媒體經營、記者會籌辦及
    新聞發布等工作及其他交辦事項。詎被告於110年2月1日更
    換校長後，突於110年3月30日發布人事動態通報表，自110
    年4月1日起原告免兼新聞組組長，原告於收受人事動態通報
    表當日即遭免兼新聞組長，被告並要求同年4月底前重新簽
    訂勞動契約。被告毫無理由單方調降原告為非主管職並刪除
    主管加給，已違反勞動基準法第10條之1規定，經原告申請
    勞資爭議調解，被告僅空言表示基於新任校長之人事決定權
    ，而有調整之必要。惟原告免兼主管職後，工作內容仍與擔
    任主管職相同，且因人力縮減增加工作量，又約用人員兼主
    管職有3人，僅原告遭免兼主管職，甚者，被告修正約用工
    作人員報酬標準表，且表示約用人員不得擔任主管職，行政
    單位如有業務需求，僅得指派約用人員襄助工作進行，被告
    顯係針對原告所為，其調職違反調動五原則而無效，是兩造
    間仍存在新聞組組長僱傭關係。
　㈡原告遭非法調職後，工作內容未有調整，與擔任主管職時相
    同，又因人力縮減致使工作量增加，被告實際上仍受領原告
    所提供新聞組長勞務，原告自得請求給付新聞組長勞務報酬
    。縱認原告遭非法調職未再處理主管職工作，然此係被告非
    法調職，拒絕受領新聞組長勞務所致，原告無補服勞務義務
    ，仍得請求新聞組長報酬，即被告於110年4月至同年8月所
    短少給付之主管加給34,750元(計算式：6,950元×5個月)，
    並應自110年9月1日起至原告回復新聞組長職務之日止，按
    月給付主管加給6,950元。爰依兩造勞動契約及民法第487條
    規定，提起本件訴訟，並聲明:⒈確認原告任職被告新聞組長
    僱傭關係存在。⒉被告應給付原告34,750元，及自起訴狀繕
    本送達翌日起至清償日止，按年利率百分之5計算之利息；
    並應自110年9月1日起至原告回復新聞組長職務之日止，按
    月給付原告6,950元。⒊願供擔保請准宣告假執行。
二、被告則以：  
　㈠大學內部組織享有相當程度自主組織權，又被告所屬單位係
    依「國立臺灣科技大學組織規程」所設立，新聞組純為任務
    編組，係臨時設立，新聞組長非為正式職缺，無常設必要，
    且原告不否認新聞組為任務編組，其接任新聞組長之際，可
    以預見任務編組非屬常設性組織，將來有被裁撤可能，原告
    應可預見其日後不能擔任新聞組長。又原告自108年10月起
    ，除109年12月發布10篇新聞外，其餘期間所發布之新聞數
    量甚少，於109年3月甚僅發布1篇新聞，且原告休假頻繁，
    並未因此延宕新聞工作，顯見新聞組工作量甚少。再者，為
    符合法制補足公共關係組長後，現任公共關係組長需處理新
    聞事務，主辦學校中英文網頁、新媒體、數位精準行銷等公
    關宣傳業務，是新聞組無獨立編組之必要。是任務編組組長
    係基於校務發展，是否有任務編組之考量。再者，兩造勞動
    契約從未約定由原告擔任組長職，故原告擔任管理師，或勞
    動契約所定工作內容載有「綜理」字樣，與是否擔任任務編
    組組長無涉。例如：訴外人陳世平及王香涵均為任務編組組
    長，其職稱為行政組員及行政專員，然工作內容為生輔組相
    關業務及國際交流合作業務、國際化調查統計、主管出訪安
    排聯繫。
　㈡原告依兩造勞動契約第2條第2項及被告工作管理要點第10點
    等約定，本有接受調職之義務，又被告新任校長考量新聞工
    作量甚少，且新聞組為任務編組，將使原本隸屬之公共關係
    組長懸缺，方裁撤新聞組補足公共關係組長，以妥善分配有
    限資源，且使公共關係組之人事安排符合法制，此為被告校
    務發展及經營管理所需。又類此情形之任務編組，即原國際
    事務處學術交流組長、原學務處學生生活安全組長，及原任
    務編組之臺灣彩券與博彩研究中心、區塊鏈研發中心、生態
    與防災工程研究中心均已撤除或整併，益徵被告新任校長係
    為免人事調整影響校務，而分階段調整人事，非為合理化調
    整原告職務方免兼其等主管職。
　㈢再者，考量原告未擔任管理職，因而減少主管加給，其免兼
    新聞組長後仍為管理師，可以從事新聞工作，又原告未肩負
    管理責任，其不否認免兼組長職仍領取月薪59,097元及職務
    加給5,300元，原告領取薪資仍高於兩造勞動契約約定，且
    其他勞動條件如職務加給、工作地點及內容等均未變更。況
    且，原告為契約進用人員，僅能擔任非主管職務，前任校長
    令原告擔任新聞組長，與大學法第14條第5項規定有違，是
    被告免除原告擔任新聞組長，係屬合理且非權利濫用之合法
    調動，並未違反調職五原則。
　㈣被告對原告縱有指揮監督，亦僅侷限於一般校務之庶務性事
    項，就如何發布新聞稿及與何媒體接洽等媒體經營事項，原
    告具高度自主性，被告並無指揮監督，兩造應為委任法律關
    係。且審酌實務見解，無論採取「勞動契約暫時中止履行說
    」或「原勞動契約因合意終止而消滅說」，勞工升任主管後
    ，原本適用雇傭法律關係暫時中止或終止，轉而適用委任法
    律關係，即適用勞動基準法之勞工升任主管後，已無勞動基
    準法之適用。是原告依兩造勞動契約書第1條之約定，擔任
    被告校內管理師，而非擔任被告新聞組長，則原告管理師之
    身分適用勞動基準法，惟其新聞組長身分則無勞動基準法之
    適用。縱認兩造間適用勞動基準法，被告將原告調離主管職
    ，使原告免兼新聞組組長，其無需勞心勞力肩負管理職責，
    基於不同工不同酬，取消主管加給之職務津貼，不僅符合兩
    造之薪資給付約定，且未違反勞動基準法第10條之1第2款規
    定。
　㈤綜上，被告因校務發展及經營管理所需，免除原告擔任新聞
    組長，並未違反調職五原則，故原告請求回復新聞組長職位
    及請求被告給付短付之職務加給，均無所據，爰聲明:⒈原告
    之訴駁回。⒉如受不利判決，願供擔保請准免為假執行。　
三、按確認法律關係之訴，非原告有即受確認判決之法律上利益
    者，不得提起之，民事訴訟法第247條第1項前段定有明文。
    又所謂即受確認判決法律上利益，係指因法律關係之存否不
    明確，致原告在私法上之地位有受侵害之危險，而此項危險
    得以對於被告之確認判決除去之者而言。查本件原告主張其
    遭免兼秘書室新聞組組長職務行為不法，兩造間就此職務存
    有僱傭關係，惟為被告所否認，依原告之主張，其在私法上
    之地位有受侵害之危險，得以確認之判決除去，故原告提起
    本件確認之訴，有即受確認判決之法律上利益。
四、兩造間不爭執事項（院卷第102至103頁、第143至144頁、第
　  122至123頁）：
　㈠原告於96年3月22日起在被告校內擔任助理管理師(現稱行政
    專員)，98年1月1日為副管理師(現稱管理師)，自102年8月
    起支領專業加給5,300元，自103年11月1日起兼任「秘書室
    新聞組組長」，並因此職務另支領主管加給6,950元（原證1
    ），期間兩造簽訂有如（原證5即被證1）所示之勞動契約書
    。原告108年至110年間本薪為59,097元（488薪點）。
　㈡原告在職期間，身分均為被告之約用工作人員，兩造並受被
    證2被告契約進用工作人員管理要點之拘束。
  ㈢被告「秘書室新聞組組長」職務係校內之任務編組。　　
  ㈣被告於110年3月30日發布人事動態通報表(原證2），原告自1
    10年4月1日起免兼「秘書室新聞組組長」之職務。
  ㈤原告於免兼新聞組組長之職務後，仍領取本薪為59,097元，
　　職務加給5,300元(原稱專業加給，於110年4月20日後改稱職
    務加給)。　　
  ㈥被告現任校長顏家鈺於110年2月上任。　
五、得心證之理由：
　㈠被告於110年3月30日免兼原告「秘書室新聞組組長」職務，
    是否屬原告工作之調動，有無違反兩造勞動契約之約定?本
    件是否有勞動基準法第10條之1規定適用，如有適用，被告
    系爭免兼行為是否符合該條規定?　　
　1.按勞動契約，係謂約定勞雇關係之契約，勞動基準法第2條
    第6款規定。又工作場所及應從事之工作有關事項，依勞動
    基準法施行細則第7條第1款規定，勞資雙方應於勞動契約中
    約定，故其變更亦應由雙方自行約定。至調職命令之性質，
    依勞動契約說（或稱限定的合意說），即調職如果是在勞動
    契約之預定範圍內時，則調職只是契約之履行過程，調職命
    令僅是勞務指揮之一種事實行為，勞工當然必須服從；反之
    ，若調職超越勞動契約之預定範圍外時，則調職即為變更契
    約內容之要約，未得勞工之同意時，調職對勞工不生拘束力
    。鑒於勞工於締結勞動契約時，多已將勞動力之使用概括地
    委諸於雇主，極少就各個具體勞動條件為直接、具體約定，
    是就具體勞動內容不妨從寬認定得由雇主單方決定，使雇主
    原則上具有行使勞工調職命令之權限。但為保障勞工權益，
    避免雇主利用調職手段來懲戒或報復勞工，亦有必要就雇主
    調職命令權加以限制。是以，勞動基準法第10條之1規定：
    「雇主調動勞工工作，不得違反勞動契約之約定，並應符合
    下列原則：一、基於企業經營上所必須，且不得有不當動機
    及目的。但法律另有規定者，從其規定。二、對勞工之工資
    及其他勞動條件，未作不利之變更。三、調動後工作為勞工
    體能及技術可勝任。四、調動工作地點過遠，雇主應予以必
    要之協助。五、考量勞工及其家庭之生活利益。」（即所謂
    調動五原則）
　2.查，原告在職期間，為被告之學校約用工作人員，歷任助理
    管理師、副管理師、管理師等職位，自103年11月1日起兼任
    被告「秘書室新聞組組長」，兩造簽訂如原證5即被證1所示
    之勞動契約書等節，為兩造所不爭執，並有兩造約用工作人
    員勞動契約書在卷可稽（院卷第53至54頁、第71至72頁），
    堪以認定。是以，兩造勞動契約係約定：原告職稱為「管理
    師」（勞動契約書第1條），原告工作項目為：從事「綜理
    本校公關業務、對外宣傳、媒體關係經營、記者會籌辦及新
    聞發布」等有關工作及其他交辦事項。被告得依校務發展或
    組織變革需要，適時調整原告之任職單位、工作項目與工作
    地點，原告不得異議（勞動契約書第2條），被告每月給付
    原告本薪59,097元即488薪點（勞動契約書第5條），又原告
    之工作時間、休假等給假、契約終止與資遣、退休、職業災
    害等工作條件，均有勞動基準法等相關勞動法規之適用（勞
    動契約書第4條、第6至9條），堪認兩造間成立僱傭關係，
    由原告從事上開約定工作內容，並獲取報酬。
　3.又「新聞組」並非被告組織規章常設之教學或行政單位，有
    國立臺灣科技大學組織規程在卷可對照(院卷第83至93頁)，
    原告亦不否認新聞組為任務編組，此乃被告為業務需要臨時
    設立之組織，原告本職係管理師之職務，經兩造以勞動契約
    約定明確。另依大學法第14條第1項、第2項、第4項、第5項
    規定：大學為達成第一條所定之目的，得設各種行政單位或
    召開各種會議；行政單位之名稱、會議之任務、職掌、分工
    、行政主管之資格及其他應遵行事項，於大學規程定之。國
    立大學各級行政主管人員，得遴聘教學或研究人員兼任，或
    由職員擔任，並於各校規程定之。國立大學職員之任用，適
    用公務人員、教育人員相關法律之規定；人事、會計人員之
    任用，並應依人事、會計有關法令之規定。國立大學非主管
    職務之職員，得以契約進用，不受前項規定之限制，其權利
    義務於契約明定。是大學法人法制化後，本於大學自治原則
    ，大學組織應由學校以自治組織規程定之，國立大學職員之
    任用，亦應適用公務人員、教育人員等相關人事法規，僅非
    主管職務之職員，得以契約進用。查原告於103年11月1日起
    兼任「秘書室新聞組組長」，乃被告秘書室以強化學校形象
    、宣傳效益、加強媒體關係聯繫、新聞幕僚、危機處理等為
    由，透過主任秘書內部簽文會辦人事、主計單位及逐級陳請
    校長核定後，在秘書室轄下新增設任務編組單位新聞組，新
    聞組組長則由原告兼職等情，有被告秘書室103年10月28日
    簽在卷可認（院卷第435頁），是被告當時新增新聞組明文
    定位為任務編組單位，原告所兼任「新聞組組長」顯非依被
    告組織規程定有任免條件及任期保障之法定主管職務，其兼
    職既係經被告前任校長所核定，嗣後被告接任校長顏家鈺於
    110年3月30日以發布人事動態通報表免兼原告新聞組組長職
    務，其任命及免兼同來自於被告校長之決定，免兼前後均未
    影響原告依兩造勞動契約擔任管理師之職位，難謂有違反勞
    動契約之處，被告辯稱被告新任校長有人事管理、進用主管
    及調整任務編組之權限，以貫徹校務政策之執行，且原告兼
    職時起已得預見任務編組非屬常設性組織，將來有被裁撤可
    能，即不能擔任新聞組組長等語，諒非無憑。揆諸首揭說明
    ，被告免兼原告新聞組組長職務後職務，仍屬在兩造勞動契
    約之預定範圍內，而「秘書室新聞組組長」兼職之任免僅為
    勞動契約履行過程，自無違反兩造勞動契約之約定。
　4.再者，縱認原告遭免兼職務有變更兩造勞動契約內容之情，然雇主為因應營運之需要，如有必要調整人力資源之配置及變更勞工工作內容等變更，本得由勞資雙方自行考量而為決定，法院基本上不宜過度涉入或干預，以免影響契約自由之本旨及資方經營及人事決策之權責，況本件被告為公法人，被告人事任免亦須遵偱大學法及其自治規章。而原告兼職之始既係基於「新聞組」臨時任務編組需要，被告稱新任校長為治理校務、政策執行及調整組織之需求，相應調整原告兼任職務，且約用人員不得再擔任主管職務，自屬合理正當之理由，尚無以原告免兼職時機或尚有留存其他任務編組，法院即可否定其決策正確性，並越俎代庖，代被告決定校務政策走向或組織變動方式，是本件尚難謂被告具有不當動機及目的。至原告主張因免兼新聞組組長受到降職並減薪之不利益云云，然原告該兼職並非被告組織規程上常設之主管職位，僅係臨時編組，原告亦係約用人員，並非考試晉用人員，並無公務人員任用法上官等及職等之適用，故無受「降職」懲戒處分之不利益，又原告於免兼後之薪資，除因兼職主管加給未發給外，餘應發項目及金額並未減少，亦有110年4月份薪資單可憑(院卷第27頁)，主管加給既係因被告合法免兼原告兼職，依被告職務加給之相關規定而不再發給，是造成原告實際上月薪減少之結果並非針對原告個人，而係適用薪資報酬法規制度之當然結果，亦難認對原告薪資之勞動條件造成不利益變更。另外，原告主張免兼後之工作內容仍與擔任組長職務時相同，未有任何調整，甚至因人力縮減而工作量增加等語，可知，原告工作負擔乃係因被告學校人力縮減所致，並非導因於免兼前後負擔之工作內容不同，亦難謂其有體能及技術不堪負荷之情。此外，原告未釋明有何工作地點變動或個人及其家庭生活利益之考量，是以，原告主張被告所為違反勞動基準法第10條之1云云，並不可採。
　5.從而，被告免兼原告「新聞組組長」之臨時任務編組，並不
    違反兩造勞動契約之約定，況依勞動契約內容，被告得調動
    原告之職務，所為亦無違背勞動基準法第10條之1的規定，
    故原告主張確認任職被告新聞組長僱傭關係存在，請求回復
    新聞組組長之職務，並無理由。
  ㈡原告主張自免兼日起至復職日間之主管加給差額暨法定遲延
    利息，是否有理由？　
　1.承上，原告請求回復新聞組組長之職務，並無理由，故依被
    告於110年3月30日發布之人事動態通報表(院卷第23頁），
    原告自110年4月1日已免兼「秘書室新聞組組長」職務，該
    人事命令合法生效，是原告未再領取主管加給，乃其職務內
    容異動性質所使然，並非勞動條件之不利變更，已如前述。
    被告合法調動原告職務，原告工資隨兼職之免除而調整，亦
    屬合理之事，是原告請求自免兼日起至復職日間之主管加給
    及法定遲延利息，並無所據。
六、綜上所述，原告請求確認其「新聞組長」僱傭關係存在，另
    被告應給付34,750元，及自起訴狀繕本送達翌日起至清償日
    止，按年利率百分之5計算之利息，自110年9月1日起至原告
    回復新聞組長職務之日止，按月給付原告6,950元，為無理
    由，應予駁回，其假執行之聲請亦失所附，併予駁回。
七、本件判決之基礎已臻明確，兩造其餘攻擊防禦方法及主張舉
    證，於判決結果不生影響，無逐一審究之必要，另原告聲請
    傳訊被告法定代理人即校長顏家鈺（院卷第276頁、第405頁
    ），惟本件事證已明，且原告所陳待證事項均據被告歷次書
    狀陳明在卷，或與本件爭點無直接關連，本院認無依職權傳
    訊當事人本人進行訊問必要，於訴訟中已為程序裁定（院卷
    第209頁），附此敘明。
八、訴訟費用負擔之依據：民事訴訟法第78條。　　　　
中　　華　　民　　國　　111 　 年　　6　　月　　7　　日
                    勞動法庭    法　官　林瑋桓
以上正本係照原本作成。
如對本判決上訴，須於判決送達後二十日內向本院提出上訴狀。
如委任律師提起上訴者，應一併繳納上訴審裁判費。
中　　華　　民　　國　　111  　年　　6　　月　　7　　日
                                書記官　江慧君